【裁判字號】    98,竹簡,61
【裁判日期】    980512
【裁判案由】    損害賠償
【裁判全文】
臺灣新竹地方法院民事簡易判決    98年度竹簡字第61號
原      告  丙○○
被      告  暐翔國際工程股份有限公司
                    統一編號：.
法定代理人  丁○○
            乙○○○○○○○○.
            甲○○
被      告  戊○○
上開當事人間請求損害賠償事件，本院於中華民國98年4月28日
言詞辯論終結，判決如下：
    主    文
原告之訴駁回。
訴訟費用由原告負擔。
    事實及理由
壹、程序方面：
一、按訴狀送達後，原告不得將原訴變更或追加他訴。本件原告
    於起訴狀繕本送達被告前，即於97年9月26日提出追加戊○○為被告之狀首，雖其追加書狀不符合民事訴訟法第244條
    第1項所列格式，惟經本院命其補正後，業已於98年3月24日
    補正。應准原告於起訴狀繕本送達前所為訴之追加。
二、被告暐翔國際工程股份有限公司（下稱暐翔公司）業為經濟
    部以96年12月20日經授中字第09635369720號廢止公司登記
    ，依公司法第26條之1規定，應準用同法第24條規定，進行
    清算。惟本件被告暐翔公司並未向本院陳報清算人，亦未進
    行清算程序，此業經本院向分案室查明，並為被告暐翔公司
    法定代理人丁○○到庭自承明確。依公司法第322條第1項規
    定，應以全體董事為被告暐翔公司之清算人。另被告暐翔公
    司之董事為丁○○、乙○○○○○○○○、甲○○等3人，
    此有公司變更登記表在卷可按，自應列丁○○、陳張玉鳳、
    甲○○為本件被告暐翔公司之法定代理人，以為程序之進行
    。甲○○雖提出其已向被告暐翔公司辭任董事職務之存證信
    函主張其非被告暐翔公司之法定代理人，惟上開存證信函是
    否已合法送達被告暐翔公司而生辭任董事之效力，尚有未明
    ，且被告暐翔公司迄今仍未向主管機關變更甲○○之董事身
    分，本院自仍應列其為公司法定代理人，應予敘明。
三、被告戊○○經合法通知，未於言詞辯論期日到場，核無民事
    訴訟法第386所列各款情形，爰依原告之聲請，對被告戊○○一造辯論而為判決。
貳、實體部分：
一、原告主張：
(一)民國92年3月20日，被告暐翔公司委由訴外人慶樺投資股份
    有限公司板橋分公司（下稱慶樺公司）以暐翔公司每股獲利
    能力新臺幣（以下同）7元，及擬申請上興櫃，需增資募股
    等不實資料，對外宣稱每股股價高達68元，如欲購買須以
    5千股為申購單位，原告不疑有他，乃於92年4月1日，匯款
    34萬元入慶樺公司指定之帳號，其後收到被告董事戊○○所
    轉售每股面額10元之股票及收據。慶樺公司曾告知原告，每
    持有被告暐翔公司股票1千股，可無償獲配300股股票，惟被
    告暐翔公司於92年7月間即通知原告，稱可以每股13元之價
    格購買增資配股1,500股，原告為平衡損失，乃再投資1萬9,
    500元，購買1,500股。嗣原告於同年7月接獲被告暐翔公司
    股東會財務報表資料時，發現被告暐翔公司90至92年之每股
    獲利能力竟為2元及-1.7元，與先前所提供之資訊不符，原
    告立即向慶樺公司書面申訴，惟未獲回應；被告暐翔公司則
    中斷公示訊息，原告並以電話追蹤至輔導券商，然均求助無
    門。原告於97年6月23日查詢工商登記資料，發現被告暐翔
    公司及慶樺公司分別於96年11月6日及同年12月20日無預警
    廢止登記，原告寄發存證信函亦均遭退件，原告因此損失購
    買股票之資本35萬元、利息8萬元，合計43萬元。原告爰依
    民法第184條第1、2項及第213條規定，請求被告暐翔公司負
    損害賠償責任。
(二)被告戊○○擔任被告暐翔公司之董事，與被告暐翔公司均明
    知暐翔公司91年度每股虧損達1.7元，不符合申請上櫃條件
    ，卻仍透過不良投顧公司及媒體對外宣稱暐翔公司將上櫃，
    且每股獲利高達7元，並可無償配股等不實訊息。被告戊○○於被告暐翔公司召開股東會公開發表財務報告前，即高價
    轉售其董事股票，謀取暴利，自屬違反證券交易法第157條
    之1，自應對原告負損害賠償之責。
(三)被告暐翔公司及戊○○於92年4月1日以虛偽不實之說明書高
    價出售其董事戊○○持有之股票給原告，經原告於92年7月3
    日以電子信函要求慶樺公司林小姐說明，卻未獲置理，原告
    幾經電話追蹤，亦未獲回應，原告遲至97年7月始發現被告
    暐翔公司及慶樺公司惡性倒閉，才證實被告戊○○及暐翔公
    司之違法犯行，自應得依10年追訴期，請求損害額3倍內之
    賠償。
(四) 並聲明：被告應賠償原告43萬元。
二、被告暐翔公司抗辯：
(一)被告暐翔公司並未委託慶樺公司對外募集資金，慶樺公司如
    何將股票出售給原告，如何取得被告暐翔公司之資料，被告
    暐翔公司並不清楚。被告暐翔公司雖有於91、92年辦理增資
    ，但僅有向股東詢問是否認股，並未委託證券公司向外募集
    資金。至於股東自行轉讓股票，則非被告暐翔公司所能置喙
    ，被告戊○○為被告暐翔公司法定代理人乙○○○○○○○○之胞弟，其出讓股票之行為，與被告暐翔公司無關，被告
    暐翔公司並未對原告為詐騙行為，自無庸負任何損害賠償責
    任。
(二)被告暐翔公司經營日久，著有業績，只因經濟不景氣，沒有
    訂單，且被其他公司倒債，又被銀行抽銀根，才造成周轉不
    靈，並非無預警廢止。國稅局以被告暐翔公司未開立發票達
    數月之久，即認定被告暐翔公司沒有營業。而被告暐翔公司
    並未收到查證是否仍有營業之通知，致未能提出營業事證，
    始經主管機關為廢止登記，並非惡性倒閉，自無侵權行為可
    言。
(三)買賣股票為具有風險之投資行為，投資人應自行評估風險，
    不能在股價下跌時主張所投資之公司有侵權行為，否則所有
    虧錢的公司豈不都將成為被告。原告所為主張並非洽當，其
    訴並無理由。
(四)並聲明：駁回原告之訴。
三、被告戊○○經合法通知，未於言詞辯論期日到場，亦未提出
    書狀為何聲明或陳述。
參、法院之判斷：
一、原告主張被告於92年3月間委託慶樺公司以不實之資料向原
    告募集資金34萬元，並以被告暐翔公司董事被告戊○○之股
    票5千股出售與原告，其後原告復於同年7月間再以每股13
    元之價格，支付1萬9,500元，買受被告暐翔公司增資股票1,
    500股，惟被告暐翔公司並未獲利達7元以上，且並無上櫃計
    劃，其後更於96年11月6日惡性倒閉，被告暐翔公司自應依
    民法第184條第1項、第2項、第213條規定；被告戊○○則應
    依證券交易第157條之1負責賠償原告投入之資金35萬元及利
    息8萬元云云。被告暐翔公司則以其未委託慶樺公司辦理增
    資，亦不明瞭慶樺公司如何取得被告暐翔公司之資料，股東
    間如何轉讓股票，與被告暐翔公司無關等語為辯。
二、按當事人主張有利於己之事實者，就其事實有舉證之責任。
    民事訴訟法第277條前段定有明文。本件原告主張被告暐翔
    公司委託慶樺公司發布不實訊息，致其陷於錯誤，購買被告
    暐翔公司董事戊○○之股票5千股，認被告暐翔公司應對原
    告負民法第184條1項、第2項之責任，並依同法第213條規定
    回復原狀之損害賠償責任云云，為被告暐翔公司所否認，則
    原告就被告暐翔公司如何對其施行詐術，被告戊○○如何違
    反證券交易法第157條之1規定，致其受有不法之侵害，自應
    舉證以實其說。
三、原告固提出說明書、財政部台北市國稅局年度證券交易稅一
    般代徵稅額繳款書、慶樺公司林昕之名片一紙、被告暐翔公
    司九十二年第一次現金增資認股繳款通知書、股票、被告暐
    翔公司財務報表、股票上櫃與上市申請比較表、電子郵件、
    存證信函等為證。惟查，上開資料至多僅能證明原告確有透
    過慶樺公司以每股68元之價格向被告戊○○買受被告暐翔公
    司發行之股票5千股，及原告於92年7月15日另以1萬9,500元
    向被告暐翔公司認購92年第1次現金增資發行之新股1,500股
    等事實，尚無從證明原告所主張之被告暐翔公司委託慶樺公
    司以不實資料出售董事戊○○之持股，其後惡性倒閉等情。
    被告暐翔公司既於原告受讓被告戊○○之股票後，發送財務
    報告等資料與原告，足見被告暐翔公司並無何掩飾公司財務
    狀況之舉。依原告所提出致慶樺公司之電子郵件（卷第15頁
    ）足知原告至遲於92年7月3日寄發上開電子郵件時，即已接
    獲被告暐翔公司之財務報告，其仍願於92年7月15日另行認
    購被告暐翔公司92年第1次現金增資股票，足見原告於斯時
    並不認為被告暐翔公司對其有任何不法侵害。被告暐翔公司
    其後雖因經營不善而於96年12月20日為經濟部廢止公司登記
    ，但在此之前，被告暐翔公司仍持續經營達數年之久，尚難
    以被告暐翔公司嗣後經營不善，即認被告暐翔公司於92年間
    有委託慶樺公司發布不實訊息，以獲取不當利益之情事。原
    告對被告暐翔公司曾委託慶樺公司為不實之宣傳，出售董事
    股票云云，既未能舉證以實其說，原告以侵權行為損害賠償
    請求權，訴請被告暐翔公司賠償投資款35萬元及利息8萬元
    ，自非有據，無從准許。
四、原告另以被告戊○○違反證券交易法第157條之1規定，應負
    賠償責任云云，對被告戊○○請求賠償買賣股票之價款及其
    利息。惟查：
(一)證券交易法第157條之1係規定「下列各款之人，獲悉發行股
    票公司有重大影響其股票價格之消息時，在該消息未公開或
    公開後十二小時內，不對該公司之上市或在證券商營業處所
    買賣之股票或其他具有股權性質之有價證券，買入或賣出：
    一該公司之董事、監察人、經理人及依公司法第二十七條第
    一項規定受指定代表行使職務之自然人。二持有該公司之股
    份超過百分之十之股東。三基於職業或控制係獲悉消息之人
    。四喪失前三款身分後，未滿六個月者。五從前四款所列之
    人獲悉消息之人。」依此，原告自應就被告戊○○具備該條
    之要件為舉證，始能對被告戊○○為請求。本件原告所提出
    之事證，並未能證明被告戊○○於92年間出售被告暐翔公司
    股票時，被告暐翔公司有何重大影響其股票價格之消息欲發
    布，而被告戊○○違反上開規定，於消息公開前或公開後12
    小時內出售系爭股票。
(二)被告暐翔公司所發行之股票為未上市、未上櫃股票，此為兩
    造所不爭執，暐翔公司之股票並非於集中市場或店頭市場公
    開交易，亦無公定之市場價格，只要買賣雙方就價格達成合
    意，即可辦理交割過戶，實無所謂影響股票價格之內線消息
    可言。原告向慶樺公司購買被告戊○○持有之暐翔公司發行
    股票，對於慶樺公司所給予之資料，均得向其餘出售管道洽
    詢暐翔公司合理之股票價格，亦得逕向暐翔公司詢問有無上
    市上櫃計畫及其獲利狀況，尚難以其向被告戊○○買受系爭
    股票後，發覺獲益未如預期，即認被告戊○○有違反證券交
    易法157條之1之規定。此外，依證券交易法第157條之1第2
    項「違反前項規定者，對於當日善意從事相反買賣之人買入
    或賣出該證券之價格，與消息公開後十個營業日收盤平均價
    格之差額，負損害賠償責任。... 」規定，可知僅有公開市
    場買賣之證券，始有該條項之適用，原告與被告戊○○間買
    賣之被告暐翔公司發行之股票，並未上市、上櫃，亦無公開
    交易價格，自無該條項之適用。原告認被告戊○○違反上開
    規定，應對其負返還購買股票價金及利息之責任云云，核屬
    無據，自無從准許。
五、從而，原告依據侵權行為損害賠償請求權訴請被告暐翔公司
    賠償其購買股票之金額及其利息，並依證券交易法第157條
    之1規定訴請被告戊○○同為給付，經核均無理由，應予駁
    回。
六、本件為判決基礎之事證已臻明確，兩造其餘攻擊防禦方法及
    舉證，經審酌後，認均與判決結果不生影響，爰不一一論述
    。
七、本件原告之訴為無理由，依民事訴訟法第385條第第1項前段
    、第78條，判決如主文。
中    華    民    國    98    年    5     月    12    日
                  新竹簡易庭    法  官  蔡孟芳
以上正本係照原本作成。
如對本判決上訴，須於判決送達後20日內向本院提出上訴狀。
中    華    民    國    98    年    5     月    12    日
                                書記官  李慧娟


司法院資訊處製作；財團法人民間司法改革基金會備份。
